臺灣高雄地方法院刑事判決　　　　　　 95年度交訴字第279號
公　訴　人　臺灣高雄地方法院檢察署檢察官
被　　　告　乙○○
上列被告因業務過失致死案件，經檢察官提起公訴（95年度偵字
第29706 、30075 號），本院依簡式審判程序判決如下：
    主  文
乙○○從事業務之人，因業務上過失致人於死，處有期徒刑壹年
，緩刑肆年。
    事  實
一、乙○○係遊覽車司機，為從事業務之人，於民國（下同）95
    年9 月24日上午11時15分許，在高雄縣大樹鄉○村○○路15
    3 號停車場內，駕駛停放於上址停車場內之車牌號碼603-AA
    號營業大客車，本於汽車起駛前應注意前後左右有無障礙或
    車輛行人，且車輛啟動前，亦同應注意其車周圍之人車狀況
    ，以避免車輛啟動引擎後，該車處於隨時得予行動之狀態，
    致對周圍人車造成危險；而依當時狀況並無不能注意之情事
    ，竟疏未注意陳宜君站立於前開營業大客車右前方準備上車
    。嗣乙○○於啟動車輛使該車處於隨時得移動之狀態時，竟
    未注意其車周圍之人車狀況，又因操作不當，右腳碰觸排檔
    桿，致該車輛隨即往前衝撞，撞擊陳宜君，致陳宜君被衝夾
    於該車輛已開啟之右前車門與大樹之間，造成陳宜君全身多
    處挫傷，並因氣血胸引發出血性休克，當場死亡。
二、案經臺灣高雄地方法院檢察署檢察官自動檢舉及高雄縣政府
    警察局仁武分局報請該署檢察官偵查起訴。
    理  由
一、上開事實，業被告乙○○於警詢、偵查及審理中坦認不諱（
    見警卷第5 頁，偵(二)卷第6 至7 頁，相驗卷第13頁、本院卷
    第15頁），經核與證人丙○○於警詢、偵查中之證述相符（
    見警卷第8 頁、相驗卷第14頁），復有道路交通事故現場圖
    1 份、現場照片8 張足憑（見警卷第9 至11頁）；又被害人
    陳宜君因本件車禍死亡，亦經檢察官相驗屬實，製有勘驗筆
    錄、相驗屍體證明書、驗斷書可憑（見相驗卷第11、15、18
    至27頁），可見被害人確因本件車禍而死亡。
二、按「行車前應注意之事項，依下列規定：‧‧六起駛前應顯
    示方向燈，注意前後左右有無障礙或車輛行人，並應讓行進
    中之車輛行人優先通行。」道路交通安全規則第89條第1 項
    第6 款定有明文。申言之，車輛啟動引擎時，亦同應注意其
    車周圍之人車狀況，以免於引擎啟動後，車輪處於隨時得予
    移動之狀態，而對於周遭人車造成危險。經查：被告考領有
    職業大客車駕駛執照，有公路監理電子閘門汽車駕駛人查詢
    資料可稽（見本院卷第28-1頁），其對於上開規定自已知悉
    ；且被告於上開時、地啟動車輛引擎準備行駛時，明知車輛
    啟動引擎起駛前應注意前後左右有無障礙或車輛行人，而上
    開停車場當時晴天、視線良好，被害人陳宜君於當時係跟在
    其後面準備上車等情，均為被告所自承（見警卷第6 頁、相
    驗卷第13頁），且現場為柏油路面乾燥、無缺陷及障礙物，
    亦有前開照片可參（見警卷第10、11頁），是其顯無不能注
    意之情事存在；詎其發動引擎起駛前未注意前後左右有無障
    礙或車輛行人，而於引擎發動，車輛處於得移動之狀態時，
    且因操作失當致車輛移動失控撞擊被害人，業據被告於審理
    時均供承甚明（見本院卷第15頁），造成陳宜君全身多處挫
    傷，並因氣血胸引發出血性休克，當場死亡，被告之過失，
    顯屬明確；且本案事故經送請臺灣省高屏澎區車輛行車事故
    鑑定委員會鑑定結果，亦同認被告駕駛大客車操作失當致失
    控，為肇事原因，有該會95年11月3 日高屏澎鑑字第950950
    號函附之車輛行車事故鑑定委員會鑑定意見書可參（見相驗
    卷第28至30頁）。綜上，足認被告之自白與事實相符，可堪
    採信，且被告之過失行為與被害人死亡之結果間，有相當因
    果關係，從而被告犯行，堪予認定。
四、按刑法上所謂業務，係指個人基於其社會地位繼續反覆所執
    行之事務，包括主要業務及其附隨之準備工作與輔助事務在
    內（最高法院89年度台上字第8075號判例足資參照）。查被
    告乙○○係遊覽車之駕駛，為從事駕駛業務之人，屬從事業
    務之人，其駕駛遊覽車從事業務之際發生本件車禍，核被告
    之行為，係犯刑法第276 條第2 項之業務過失致死罪。爰審
    酌被告駕駛遊覽車竟不知小心謹慎，造成被害人家屬永遠無
    法抹滅之傷害，所受之痛苦至深且鉅，犯罪所生損害自屬嚴
    重，且被告前於70年間同因業務過失致死犯行，經最高法院
    以71年度台上字第660 號判決判處有期徒刑5 月確定，有臺
    灣高等法院被告前案紀錄表在卷可按，再為本件犯行，量刑
    本不宜從輕，惟考以本案係一時疏虞所致，惡性尚屬非重，
    且於犯後坦承犯行，態度良好，並已與被害人家屬達成和解
    ，賠償新台幣（下同）110 萬元，有和解書可佐（見偵(二)卷
    第8 頁），顯見被告已有悔意等一切情狀，量處如主文所示
    之刑，以資懲儆。又被告未曾因故意犯罪受有期徒刑以上刑
    之宣告，有臺灣高等法院被告前案紀錄表附卷可憑，其因一
    時失慮，致觸犯本案犯行，且犯後坦承罪行，顯有悔意，經
    此教訓，信當知所警惕而無再犯之虞，本院綜合各情，認前
    開對其所宣告之刑，以暫不執行為適當，爰依刑法第74條第
    1 項第1 款規定，宣告緩刑4 年，以啟自新。另本院斟酌被
    告犯後坦承犯行，已見悔意，又與被害人家屬達成和解，尚
    無對被告諭知緩刑附加負擔之必要，附此敘明。
據上論斷，應依刑事訴訟法第299 條第1 項前段、第273 條之1
第1 項，刑法第276 條第2 項、第74條第1 項第1 款，刑法施行
法第1 條之1 ，判決如主文。
本案經檢察官甲○○到庭執行職務。
中　　華　　民　　國　　96　　年　　 1　　月　　26  　日
　　　　　　　　　      交通法庭法　官　方錦源
以上正本證明與原本無異。
如不服本判決，應於判決送達後10日內向本院提出上訴狀。
中　　華　　民　　國　　96　　年　　 1　　月　　26　　日
                                書記官  鄧思辰
附錄本案論罪科刑法條
刑法第276條第2項
從事業務之人，因業務上之過失犯前項之罪者，處5 年以下有期
徒刑或拘役，得併科3,000元以下罰金。
